臺灣高等法院臺中分院刑事判決　　　　　　　　　　　九十一年度上易字第七九號
　　上　訴　人
　　即　被　告　戊○○
　　選任辯護人　林邦賢
右上訴人因竊盜案件，不服臺灣台中地方法院九十年度易字第二一四號中華民國九十
年十一月八日第一審判決（起訴案號：臺灣台中地方法院檢察署八十九年度偵字第
一九三四五號），提起上訴，本院判決如左：
    主      文
原判決撤銷。
戊○○無罪。
    理      由
一、公訴意旨略以：被告戊○○原係台中港務局船舶管理所產業工會理事長，意圖為
    自己不法之所有，於民國八十九年九月七日夜間，攜帶不明兇器進入台中港務局
    船舶管理所產業工會辦公室，以該兇器撬開該工會會計甲○○所掌管之鐵櫃，竊
    取其內之現金新台幣（下同）八萬七千四百零二元得手，因認被告涉有刑法第三
    百二十一條第一項第三款之加重竊盜罪嫌云云。
二、按犯罪事實應依證據認定之，無證據不得推定其犯罪事實，刑事訴訟法第一百五
    十四條定有明文。又刑事訴訟法上所謂認定犯罪事實之證據，係指足以認定被告
    確有犯罪行為之積極證據而言，該項證據自須適合於被告犯罪事實之認定，始得
    採為斷罪資料；如未能發現相當證據，或證據不足以證明，自不能以推測或擬制
    之方法，以為裁判之基礎，最高法院二十九年上字第三一０五號著有判例可資參
    照。
三、本件公訴人認為被告戊○○涉有竊盜犯行，無非以右揭事實，業據被害人甲○○
    指訴甚詳，且存放金錢之鐵櫃採集到被告之指紋，及門窗未被破壞，行竊者應以
    持有辦公室鑰匙之人，而被告係擁有該辦公室鑰匙之人為主要論據，惟訊據被告
    戊○○堅決否認有竊盜犯行，辯稱伊自八十九年九月七日下午至翌日上午均未進
    入台中港務局船舶管理所產業工會辦公室，案發前一日曾載伊女友丙○○到彰化
    八卦山去兜風，所採集之指紋可能是伊平時逕坐在可滑動之辦公椅滑到該鐵櫃旁
    拾起在地上之傳真紙時留下的等語，經查：
（一）右揭擺設於台中港務局船舶管理所產業工會辦公室內，由該工會會計甲○○所
      掌管之鐵櫃，遭撬開而被竊取其內存放之現金八萬七千四百零二元之事實，固
      據被害人甲○○指訴屬實，並有現場照片五幀、日記帳簿資料五紙附卷可稽，
      且案發後，並經警在現場被破壞之鐵櫃門上所採集指紋二枚、掌紋一枚送鑑定
      結果，認為分別與戊○○右中指、右環指指紋及右手掌掌紋相符，亦有內政部
      警政署刑事警察局（八九）刑紋字第一四一○九七號鑑驗書在卷可稽，惟證人
      即承辦本案之內政部警政署台中港務警察所刑事組偵查員乙○○於原審法院審
      理中證稱「．．。那個鐵櫃有兩的（個）門，指紋是在右邊那的（個）門上採
      到的，失竊的錢也是放在那裡面的。指紋是反手，是右中指與反指，是向下的
      ，右手掌紋在上。．．左邊那個門也被動過，而且是同時間所為。左邊門上並
      沒有採到指紋紋」（原審卷第九十頁），於本院調查中證稱「（．．有無就門
      把的地方採紋？）有的，但沒有採到指紋。」等語（本院卷第二十八頁），再
      依上開照片所示，鐵櫃下方有二個門，均有被撬開的情形，但另一邊鐵門或鐵
      櫃內均查無被告之指紋，且縱使被告供承有上開辦公室鑰匙可開門，衡情仍須
      拉住門鎖，始得打開門扇，但於該處竟亦查無被告之指紋，已足使人生疑，又
      所採集到之被告指紋係反手指紋，撬開上開鐵櫃時，不以手正面接觸鐵櫃，竟
      以反手接觸鐵櫃，與情理亦不無違悖。況依上揭現場辦公桌櫃所擺之位置，被
      撬開之鐵櫃係擺在牆角，其旁邊擺放傳真機，該傳真機及被撬開之鐵櫃均在被
      座位之右後側，有平面圖一份在卷可按，並經被害人於本院調查中確認屬實，
      且證稱「．．被告所坐的椅子，是有滑輪可以滑動的。」等語（本卷第五十頁
      ），被告滑動椅子後退檢起掉在地上之傳真機紙等物時自可能以右手掌反手，
      被告所辯該指紋可能係伊坐在可滑動之辦公椅滑到該鐵櫃旁拾起在地上之傳真
      紙時留下的等語，所辯並非全不可採信。
（二）至公訴人所指右揭失竊之時間，被告辯稱是與其女友丙○○共同出遊彰化八卦
      山等情，業據證人丙○○於警訊及原審證述屬實（偵查卷第二十八頁、原審卷
      第五十四頁），雖證人丙○○於原審證稱當日回家時間及與被告是否同床睡覺
      之情形略有不同，惟證人丙○○於案發之初為警訪談時業據陳明其與被告夜遊
      彰化八掛山，當晚其係與被告一起睡覺，有調查筆錄訪問紀錄表附卷可稽（偵
      查卷第三十、三十一頁），頁被告辯稱其與配偶之婚姻關係尚存續中，證人丙○○唯恐與其同居被追訴，致所證有保留等情，亦足憑採，證人丙○○上開所
      陳之出入，尚不足資為不利於被告之證據。
四、綜上所述，被告所辯堪可採信。此外，復查無其他積極證據足以證明被告確有上
    揭犯行，自應為無罪之諭知。原審疏未詳察，遽予論罪科刑，尚有未洽，被告上
    訴意旨指摘原審判決不當，為有理由，應由本院將原判決撤銷改判，另為無罪之
    諭知。
據上論斷，應依刑事訴訟法第三百六十九條第一項前段、第三百六十四條、第三百零
一條第一項，判決如主文。
本案經檢察官丁○○到庭執行職務。
中      華      民      國　    九十一     年     三      月    十九　　日
                                臺灣高等法院臺中分院刑事第十庭
                                      審判長法  官  林  照  明
                                            法　官　蔡　名　曜
                                            法  官  盧  江  陽
右正本證明與原本無異。
不得上訴。
                                            書記官  陳　妙　瑋
中      華      民      國　    九十一     年     三      月   二十二 　日
                                                                        Ｒ
